臺灣彰化地方法院員林簡易庭民事判決
110年度員簡字第286號
原      告  陳進丁  
訴訟代理人  張益隆律師
複代理人    林怡芬律師
被      告  中華民國交通部

法定代理人  王國材	 	

訴訟代理人  簡當任  
上列當事人間債務人異議之訴事件，本院於民國111年2月16日言
詞辯論終結，判決如下：
    主    文
原告之訴駁回。
訴訟費用由原告負擔。
    事實與理由
一、原告主張：訴外人張蔡葉於民國61年11月16日獨資經營「昭
    順汽車貨運行」（下稱昭順貨運），其受僱人黃榮彬於83年
    11月4日駕駛大客車在中山高速高路上追撞前方台灣汽車客
    運（股）公司（下稱台灣客運）受僱人駕駛之大客車，致台
    灣客運損失新臺幣(下同）42萬480元（下稱系爭債權），嗣
    原告自84年8月1日起，自前手訴外人張秀葉受讓其獨資經營
    昭順貨運，並代為保管經營，並變更昭順貨運為「松鋐汽車
    貨運行」（下稱松鋐貨運），由原告以合夥方式經營松鋐貨
    運並為法定代理人，原告又於92年6月17日，再將松鋐貨運
    回復登記予張蔡葉並辦畢變更登記，原合夥人解散由新合夥
    人接續經營後歇業；則原告上開對於台灣客運所負債務，已
    由張蔡葉概括承受及承擔，且由商業登記公告使被告得知悉
    ，被告對於原告之債權不復存在，被告對於原告於110年5月
    20日提起之強制執行程序（本院110年司執字第22682號）自
    應撤銷。爰依民法第305條第1項、強制執行法第14條第1項
    、民事訴訟法第247條第1項之規定，請求確認被告對原告系
    爭債權不存在，上開強制執行程序應予撤銷等語。並聲明：
    ㈠鈞院85年度訴字第318號判決所示債權不存在。㈡鈞院110年
    度司執字第22682號強制執行程序應予撤銷。
二、被告則以：鈞院85年度訴字第318號判決係確定判決；原債
    權人台灣客運已辦理清算完結，依法分派剩餘財產予股東即
    被告，被告受讓台灣客運對原告系爭債權，並依法通知原告
    在案，而原債權人對於被告系爭債權分別於95年7月25日、1
    05年7月28日因執行未果換發債權憑證，請求權時效均未消
    滅，請鈞院依法判決等語，以為置辯。並聲明：原告之訴駁
    回。
三、本院之判斷：　　
  ㈠張蔡葉即昭順貨運讓與原告經營，並變更公司名為「松鋐汽
    車貨運行」（彰化縣政府營利事業名稱與交通部公路總局臺
    中區監理所彰化監理站登載名稱），而本院85年度訴字第31
    8號確定判決與民事執行處核發債權憑證內容，被告記載為
    「松宏汽車貨運行」，「鋐」與「宏」字並不相同。經查，
    經原告提出經濟部工商登記資料，張蔡葉於84年間讓與原告
    變更公司名稱登記時及92年間由原告再轉讓給張蔡葉之公司
    名稱，均為「松鋐汽車貨運行」，此有經濟部商業登記基本
    資料附卷可稽（見本院卷第35頁）。而本院比對85年訴字第
    318號民事判決，全案情節與請求金額與本件均一致，則原
    告自張蔡葉受讓昭順貨運後改名為「松鋐貨運」乙事，應為
    正確名稱，是松鋐貨運與松宏貨運實為同一人，有其同一性
    ，原審對於被告記載為「松宏汽車貨運行」應為筆誤，先予
    說明。
　㈡按確認法律關係之訴，非原告有即受確認判決之法律上利益
    者，不得提起之，民事訴訟法第247條第1項前段定有明文。
    所謂即受確認判決之法律上利益，須因法律關係之存否不明
    確，致原告在私法上之地位有受侵害之危險，而此種不安之
    狀態得以對於被告之確認判決除去者即屬之。本件原告主張
    被告對其損害賠償債權即系爭債權不存在，為被告所否認，
    則系爭債權是否存續即屬不明確，其私法上之地位自有受侵
    害之危險，且此不安狀態得以確認判決加以除去，是原告訴
    請確認系爭債權不存在，即有確認利益。　
　㈢原告上開主張，經原告提出本院85年訴字第318號確定判決、
    執行命令、昭順貨運讓渡書、交通部公路總局臺中區監理所
    彰化監理站簡便行文表及變更負責人登記、彰化縣政府營利
    事業變更登記函文、經濟部商業登記基本資料等件（件本院
    卷第19頁至第36頁）在卷可按；復經本院依職權調取100年
    度司執字第30285號及110年度司執字第22682號執行卷宗核
    對無誤，且為被告所不爭執，應堪信原告主張上開商號及公
    司變動、轉讓登記及83年11月4日發生車禍事故為真。　
　㈣本件爭點在於車禍事故發生在原告受讓昭順貨運前，且原告
    受讓昭順貨運後，又於92年間將更名後之松鋐貨運再轉讓給
    張蔡葉，張蔡葉概括承受松鋐貨運債權債務，則被告對於原
    告之系爭債權究否存在？本院認被告對於原告之系爭債權仍
    存在，理由分述如下：　
　⒈按確定判決，除當事人外，對於訴訟繫屬後為當事人之繼受
    人者，及為當事人或其繼受人占有請求之標的物者，亦有效
    力，民事訴訟法第401條第1項定有明文。此為既判力之主觀
    範圍，既然本院85年度訴字第318號確定判決係以松鋐貨運
    為被告，而原告當時為法定代理人，則上開判決主觀既判力
    範圍自及於原告，原告亦應就松鋐貨運債務負擔清償責任，
    另原告自張蔡葉受讓昭順貨運，亦經原審調查詳盡，原告雖
    經營型態由獨資變更為合夥，惟股東如何分擔被告之系爭債
    權，屬於公司內部事宜，原告既任松鋐貨運之法定代理人，
    自不能免除賠償義務。
　⒉原告復主張其與張蔡葉約定昭順貨運（嗣名稱變更為松鋐貨
    運）由原告【代為保管經營】，原告並於92年間再將松鋐貨
    運【回復登記】予張蔡葉等情，則張蔡葉應負擔系爭債務清
    償責任等情。經查：
　⑴依原告所提昭順貨運讓渡書內容所示：「右記係本人（指張
    蔡葉）之所有權此次因營業上之關係，現擬將上列之業務願
    意讓與陳進丁君繼續經營，但是關係一切之稅金由讓渡人願
    意繳納勿誤，恐口無憑，特立此證為據」等語（見本院卷第
    25頁）；交通部公路總局臺中區監理所彰化監理站簡便行文
    表記在內容亦同（見本院卷第27頁）。未見原告提出事證證
    明原告與張蔡葉對於昭順貨運有何委任或代為經營之特約約
    定，則本院認張蔡葉係將昭順貨運直接轉讓給原告，原告應
    概括承受原昭順貨運之債權與債務（被告對於原告系爭債權
    尚未確定），即本院認原告與張蔡葉間轉讓昭順貨運非如原
    告上開主張係受張蔡葉委託、代為保管經營昭順貨運。
　⑵次按免責債務承擔，依民法第300規定，是由第三人與債權人
    訂立債務承擔契約為之，但第三人與債務人訂立契約承擔其
    債務，經債權人承認者，亦得成立之，民法第301條復有明
    文。又第三人與債務人約明承認其債務者，於通知債權人經
    其同意時，其債務移轉於該第三人，而債權人於受通知後逕
    向該第三人請求清償者，即應認為已有同意，有臺灣高等法
    院臺灣高等法院89年度重上字第183號判決意旨足資參照。
    原告主張其於92年6月17日，再將松鋐貨運讓與登記予張蔡
    葉並辦畢變更登記，原合夥人解散由新合夥人接續經營，張
    蔡葉須概括承受原告債權及債務，原告應免其清償對被告債
    務責任等情。次查，原告主張上開情事進而主張松鋐貨運讓
    與張蔡葉為免責之債務承擔，惟其將松鋐貨運讓與張蔡葉時
    ，並未通知債權人即被告，亦未經被告同意，原告上開所為
    ，自不構成免責之債務承擔至明，且免責債務承擔與債權讓
    與構成要件並不相同係屬二事，原告自不能以移轉公司登記
    公告使被告得知悉情狀，代替被告表示同意之意思表示。是
    原告上開主張，委無足採。
　㈤綜上所述，原告依民法第305條第1項、強制執行法第14條第1
    項、民事訴訟法第247條第1項之規定，請求確認被告對原告
    系爭債權不存在，上開強制執行程序應予撤銷，為無理由，
    應予駁回。本件訴訟費用4,630元，應由敗訴之原告負擔。
    　
四、本件事證已臻明確，兩造其餘攻擊防禦方法及所舉證據，經
    審酌結果，與本件判決結論均無影響，爰不一一論述，附此
    敘明。
五、訴訟費用負擔之依據：民事訴訟法第78條。　
中　　華　　民　　國　　111 　年　　3 　　月　　2 　　日
                  員林簡易庭  法　官  丁兆嘉
以上正本係照原本作成。
如對判決上訴，應於判決送達後20日內向本院提出上訴狀。如委
任律師提起上訴者，應一併繳納上訴審裁判費。 
中　　華　　民　　國　　111 　年　　3 　　月　　2 　　日
　　　　　　　　　　　        書記官  蔡政軒